【裁判字號】    95,交聲,109
【裁判日期】    950324
【裁判案由】    聲明異議
【裁判全文】
臺灣臺中地方法院交通法庭裁定  95年度交聲字第109號
原處分機關  交通部公路總局台中區監理所台中市監理站
受處分人    乙○○
上列受處分人因違反道路交通管理處罰條例案件，對於交通部公
路總局臺中區監理所臺中市監理站中華民國九十五年一月四日所
為之處分（裁監稽違字第裁61-A4M206417號、61-A5J004160號、
61-A4L403335號、61-A4K603121號、61-A5J004203號裁決書），
聲明異議，本院裁定如下：
    主  文
異議駁回。
    理  由
一、原處分機關略以：異議人即受處分人乙○○（下稱受處分人
    ）駕駛車號ＦＺ－九四五號營業用大客車，分別於：
（一）民國（下同）九十四年十一月二十八日下午三時零五分許
      、同年十一月二十一日下午三時三十六分許、同年十一月
      十六日下午二時三十分許、同年十二月二日下午四時零九
      分許，在臺北市○○路○段五四號前，設有禁止臨時停車
      標線處所臨時停車之違規事實。
（二）九十四年十一月十八日下午二時五十四分許、在臺北市○
      ○路○段與太原路九七巷口，在行人穿越道臨時停車之違
      規事實。
（三）經臺北市政府警察局交通警察大隊直屬第三分隊、大同分
      局交通分隊分別當場查獲舉發，受處分人依限期提出申訴
      ，經向原舉發機關查證違規屬實，該站遂於九十五年一月
      四日以裁監稽違字第裁61-A4M206417號、61-A5J004160號
      、61-A4L403335號、61-A4K603121號、61-A5J004203號裁
      決書，各裁處受處分人違反道路交通管理處罰條例第五十
      五條第一項第三款、第一款之規定等語。
二、聲明異議意旨略以：受處分人係和欣汽車客運股份有限公司
    （下稱和欣客運公司）之駕駛員，於遭警方舉發時係駕駛公
    司所有ＦＺ－九四五號營業班車，依公路主管機關核定路線
    及站牌處停靠搭載旅客，基此，其於和欣客運公司所屬「經
    同意之營業路線及設站處所」搭載旅客，並未違反汽車運輸
    業管理規則規定，如此舉發無理由，爰依法提出異議云云。
三、按設有禁止臨時停車標誌、標線處所、行人穿越道不得臨時
    停車；汽車駕駛人，在設有禁止臨時停車標誌、標線處所，
    或行人穿越道臨時停車者，處三百元以上六百元以下罰鍰；
    本條例關於車輛所有人之處罰，如可歸責於車輛駕駛人者，
    處罰車輛駕駛人，道路交通安全規則第一百十一條第一項第
    三款、第一款，道路交通管理處罰條例第五十五條第一項第
    三款、第一款及第八十五條第二項分別定有明文。又公路法
    所稱公路主管機關，在中央為交通部，在直轄市為直轄市政
    府，在縣（市）為縣（市○○○○○路用地使用之申請程序
    、使用限制、設置位置及監督管理等事項之規則，由交通部
    定之，公路法第三條、第七十九條第一項定有明文，而交通
    部依公路法第七十九條之授權，則訂定汽車運輸業管理規則
    。汽車運輸業管理規則第二十條、第三十七條第一項第一款
    、第四款、第二項、第四十條及第一百三十九條之一第三項
    分別規定：中央及省市公路主管機關為促進汽車運輸業健全
    發展，維護營運秩序或增進公共利益，得發布命令採取必要
    之措施；公路汽車客運業營運班車在市區○○路線及設站地
    點，應依左列原則辦理：１、行經市區○○路線及設站地點
    ，基於維護當地交通秩序之需要，應與當地政府協議定之。
    ４、經同意之營運路線及設站地點，當地政府如因實際需要
    得予調整變更，並應函請該管公路主管機關辦理；如發生爭
    議，報請上級機關核定之；公路汽車客運業班車，應依營運
    路線許可證所核定之路線起點、經過地點、終點、里程行駛
    營運並停靠核定之站位上下客。除臨時性需要外，不得開行
    部分路段之班車；臺灣省轄內公路汽車客運業之營運管理及
    處罰，由交通部委任交通部公路總局辦理；直轄市○○○路
    汽車客運業之營運管理及處罰，由交通部委辦直轄市政府辦
    理。又受處分人，不服道路交通管理處罰條例第八條主管機
    關所為之處罰，得於接到裁決書之翌日起二十日內，向管轄
    地方法院聲明異議；交通法庭認為聲明異議無理由者，應以
    裁定駁回之，道路交通管理處罰條例第八十七條第一項、道
    路交通案件處理辦法第十九條亦分別定有明文。
四、受處分人確有於上開時、地，駕駛車號ＦＺ－九四五號營業
    用大客車，分別在設有禁止臨時停車標線之處所、及行人穿
    越道臨時停車等事實，固為受處分人所不否認，且有原舉發
    機關舉發之違反道路交通管理事件通知單及裁決書存卷可稽
    。惟受處分人仍以上開情詞置辯，然查：
（一）受處分人雖以：於公司（和欣客運公司）所屬「經同意之
      營業路線及設站處所」搭載旅客，並未違反汽車運輸業管
      理規則規定云云置辯；然依據上揭汽車運輸業管理規則之
      規定，此等事項之爭議、營運管理及處罰，或係與當地政
      府協議之，或由其上級機關核定之，或由中央、地方之交
      通行政部門辦理，自非屬本院審理之範圍，合先敘明。
（二）次查：臺北市○○路○段五六號至六０號（下稱承德站）
      原為和欣客運公司之旅客上下車站總站，嗣臺北市政府為
      落實推動城際客運轉運站政策，減少大客車於該市市區道
      路繞行及於路側密集設站衍生之交通問題，基於維護營運
      秩序、維持道路交通安全與暢通，及增進公共利益之需要
      ，由臺北市政府交通局於九十二年四月八日發函預告各業
      者臺北車站周邊即將進行管制，並依據公路法第七十九條
      第五項、汽車運輸業管理規則第二十條及道路交通管理處
      罰條例第五條第一款規定及臺北市政府九十一年七月四日
      府交三字第０九一０六八二三五００號及第000000
      00000號公告委任事項，於九十三年二月十日以北市
      交二字第０九三三０五五一一０一號發文公告臺北車站週
      邊國道客運及公路客運設站管制區，明定管制區範圍：以
      本市○○○○路以西、南京西路以南、中華路及塔城街以
      東、衡陽路、襄陽路及青島西路以北（含上列各路段）為
      管制範圍。管制對象：符合汽車運輸業管理規則第四條第
      一項第一款第一目所訂公路汽車客運業屬國道者（國道客
      運路線）；符合汽車運輸業管理規則第四條第一項第一款
      之公路客運路線，且其營業里程達五十公里以上者。管制
      措施：管制區範圍內不得新設路側上下客站，於管制區範
      圍內現無設站之路線不得行經管制區。實施日期：自公告
      日起實施。而和欣客運公司承德站即位於上開管制區內。
      而後，臺北市政府交通局為配合國道客運臺北總站啟用，
      依照公路法第七十九條及汽車運輸業管理規則第三十七條
      至三十九條，對於和欣客運公司營業班車在市區○○路線
      及設站地點所為之調整變更，且於九十三年十一月二十二
      日以北市交二字第０九三三五五二五四０一號函公告，並
      轉知業者「臺北車站周邊國道客運及公路客運設站管制區
      －撤除現有路側站位」（自國道客運臺北總站起用日起實
      施，得有緩衝三個月）；再於九十四年八月二日以北市交
      二字第０九四三三二三六五００號函，將國道客運臺北總
      站路線調整計劃呈報交通部，徵詢主管機關交通部公路總
      局同意，並副知各業者重申管制事宜；交通部公路總局則
      於九十四年八月十九日以路監運字第０九四００三五九八
      二號函依汽車運輸業管理規則第三十七條第一項第四款之
      規定同意辦理，並經交通部於九十四年九月七日以交路字
      第０九四００四八０七一號函同意在案。因國道客運臺北
      總站於九十四年八月十六日啟用，是臺北市政府交通局自
      九十四年八月十六日起撤銷臺北市○○路○段和欣客運公
      司承德站設站之許可，惟和欣客運公司於九十四年八月十
      五日申請暫緩撤站，經臺北市政府交通局給予三個月緩衝
      期，期滿日為九十四年十一月十六日，故該局核可之最終
      撤站許可為九十四年十一月十五日；並經該局於九十四年
      十一月十一日勘定和欣客運公司原設承德路一段五六至六
      ０號間之公車停靠區塗銷及劃設禁止臨時停車紅線事宜，
      且由臺北市政府交通管制工程處於九十四年十一月十五日
      晚間塗銷上述站位之「公車停靠區」標線，而劃設禁止臨
      時停車紅線。上情，有臺北市政府交通局九十三年十一月
      二十二日北市交二字第０九三三五五二五四００號及第0
      000000000一號函、九十四年八月二日北市交二
      字第０九四三三二三六五００號函、九十四年八月二十五
      日北市交二字第０九四三三七八九四００號函、九十四年
      十一月十四日北市交二字第０九四三五０四一四００號函
      、交通部公路總局九十四年八月十九日陸監運字第０九四
      ００三五九八二號函、交通部九十四年九月七日交路字第
      ０九四００四八０七一號函、和欣客運公司九十四年八月
      十五日和欣字第０九四００一四五號函及臺北市政府警察
      局大同分局九十四年十二月二十日北市警同分交字第０九
      四三四四０五七００號、第０九四三四四二一四００號函
      、九十四年十二月二十七日北市警同分交字第０九四三四
      五一二九００號函、九十五年二月十七日北市警同分交字
      第０九五三０八五０三００號函附承德路一段五二號至五
      八號路況照片及現場圖（設有禁止臨時停車紅線標線）、
      證人甲○○提出之現場路況照片六張存卷可稽。
（三）和欣客運公司於臺北市○○路○段五六號至六０號承德站
      前之設站許可，既經臺北市政府交通局依前開法令之規定
      ，自九十四年十一月十六日起撤銷，而該址並經該管機關
      於同年月十五日起劃設紅線禁止臨時停車，已如前述，和
      欣客運公司之大客車駕駛人自斯時起即不得再於上開地點
      臨時停車供乘客上、下車。詎受處分人竟仍持續駕駛上開
      大客車分別於上述一、（一）所示之時、地，違法臨時停
      車供上、下客，亦據本院依法傳訊證人即取締員警甲○○
      、丙○○到庭證述屬實，其違反道路交通管制條例第五十
      五條第一項第三款規定之事實，自甚為明確。另受處分人
      雖非上開營業用大客車之所有人，惟本件違規行為係可歸
      責駕駛人之行為，依道路交通管理條例第八十五條第二項
      規定，自應處罰汽車駕駛人即受處分人。
（四）末查，受處分人另於上揭一、（二）所示時地，臨時停車
      於行人穿越道等事實，業據證人甲○○於本院審理時結證
      ：乙○○當時停在太原路九十七巷與承德路一段，他車子
      停在行人穿越道上，我就過去取締，請他出示他的駕照、
      行照，並告知行人穿越路不能停車，我就舉發他等語綦詳
      ，並有原舉發機關舉發之違反道路交通管理事件通知單及
      裁決書附卷可佐，且為受處分人所不否認。是以，受處分
      人將其所駕駛之營業用大客車臨時停放於臺北市○○路○
      段與太原路九七巷口，即為違規，原舉發機關依法舉發違
      規臨時停車，並無不當。
五、綜上所述，原處分機關援引道路交通管理處罰條例第五十五
    條第三款、第一款規定裁處，並無不當，本件異議為無理由
    ，應予駁回。
六、據上論斷，依道路交通管理處罰條例第八十七條第二項，道
    路交通案件處理辦法第十九條，裁定如主文。
中    華    民    國    95    年    3     月    24    日
                  交通法庭    法  官  吳進發
上正本證明與原本無異。
如不服本裁定應於送達後五日內向本院提出抗告狀。
                              書記官  李國敬
中    華    民    國    95    年    3     月    24    日


司法院資訊處製作；財團法人民間司法改革基金會備份。
